臺灣高雄地方法院民事裁定　　　　　　　　94年度抗字第26號
抗　告　人　美商花旗銀行股份有限公司
法定代理人　丙○○
相　對　人　乙○○
　　　　　　甲○○
上列抗告人因與相對人間本票裁定事件，對於中華民國94年8 月
23日本院高雄簡易庭94年度票字第15170 號所為裁定，提起抗告
，裁定如下：
    主  文
原裁定不利於抗告人部分廢棄。
上廢棄部分，原裁定附表關於編號一本票之債權本金額應增為新
台幣壹佰壹拾萬肆仟零伍拾參元，關於編號二本票之債權本金額
應減為新台幣伍拾壹萬伍仟肆佰參拾參元。
抗告費用新台幣壹仟元由相對人連帶負擔。
    理  由
一、抗告人聲請就相對人所簽發，發票日、票面金額、到期日如
    附表編號1 、2 所示之本票2 紙，分別於本金新台幣（下同
    ）105 萬7,524 元、56萬1,962 元，及均自民國91年12月26
    日起至清償日止，按年息9.5%計算之利息範圍內，裁定准予
    強制執行。經本院高雄簡易庭准就附表編號1 、2 所示本票
    各於59萬2,152 元、56萬1,962 元，及均自91年12月26日起
    至清償日止，按年息9.5%計算之利息範圍內，得為強制執行
    ，而駁回抗告人其餘聲請（即本金46萬5,372 元部分之本息
    ）。
二、抗告意旨略以：相對人於84年10月12日向抗告人貸款2 筆，
    各為150 萬元、80萬元，並簽發與貸款同額之上開本票2 紙
    ，且以其等所有之不動產設定抵押權予抗告人，嗣相對人未
    依約清償貸款，尚欠上述2 筆貸款本金各150 萬元、71萬元
    未繳，經抗告人催討未果，乃向鈞院聲請拍賣抵押物（91年
    執字第6649號），而受償90萬7,848 元及執行費2 萬2,152
    元，尚有不足額債權161 萬9,486 元。又抗告人於上開強制
    執行程序係以上開本票2 紙為借款之債權證明，執行法院於
    執行程序終結後，於附表編號1 本票上載明受償金額93萬元
    （即907, 848+22,152=930,000）， 惟抗告人並非僅該紙本
    票所表彰之債權有受償，而係2 筆債權均有受償，並依債權
    比例扣抵。今抗告人係就該執行不足之債權額請求本件裁定
    ，然原裁定形式上以附表編號1 本票內蓋有受償紀錄，即以
    該本票之面額扣除上開強制執行程序中已受償之金額93萬元
    元，係屬有誤。爰求為廢棄原裁定，並另為裁定等語。
三、經查：
（一）相對人前於84年10月12日向抗告人借款150 萬元、80萬元
      ，並簽發同額之上開本票2 紙，且設定抵押權為擔保，嗣
      相對人未依約還款，經抗告人聲請拍賣抵押物，並以本金
      餘額150 萬元、71萬元為分配債權額，而受償90萬7, 848
      元及執行費2 萬2,152 元，尚有不足額債權161 萬9,486
      元各情，業據本院調取本院91年度執字第6649號執行卷宗
      核閱，有消費性借款暨擔保透支約定書、上開本票2 紙、
      抵押權設定契約書等影本附於該卷可稽。
（二）次按，前揭消費性借款暨擔保透支約定書第貳條第三項末
      段約定：「處分擔保物所得款項，依貴行（即本件抗告人
      ）選定之內容及順序抵償債務」。而抗告意旨已表明上述
      受償款項應依2 筆債權額比例扣抵；且上開2 筆債權均屆
      清償期，擔保皆相同，且計算利息、違約金之標準一致，
      相對人因清償而獲益之程度等同，依民法第322 條規定，
      上述受償金額亦應各按債權比例抵充之。再者，上開150
　　　萬元債權計至91年12月25日止之利息為19萬4,610 元、違
　　　約金為2 萬8,350 元；上述71萬元債權計至同日止之利息
　　　為8 萬2,418 元、違約金為1 萬1,956 元，此有強制執行
  　　金額計算書分配表在卷可按。基此，附表編號1 本票債權
　    抵充之金額應為61萬8,907 元（即 (1,500,000+194,610+
      28,350)/(1,500,000+194,610+28,350+710,000+82,418+1
      1,956)×907,848=618,907 ，元以下四捨五入，下同）；
      附表編號2 本票債權抵充之金額應為28萬8,941 元（即(7
      10,000+82,418+11,956)/(1,500,000+194,610+28,350+71
      0,000+82,418+11,956)×907,84 8=288,941）。故而，上
      開150 萬元債權經依比例抵充61萬8,907 元後，應餘債權
      本金110 萬4,053 元（即1,500,000+94,610+28,350-618,
      907=1,104,053）； 上述71萬元債權經依比例抵充28萬8,
      941 元後，應餘債權本金51萬5,433 元（即710,000+82,4
      18+11,956-288,941=515,433）。
（三）據上，原裁定就附表編號1 所示本票債權僅准於本金59萬
      2,152 元之範圍內強制執行其本息，較諸上述110 萬4,05
      3 元，短少51萬1,901 元；又原裁定就附表編號2 所示本
      票債權准於本金56萬1,962 元之範圍內強制執行其本息，
      較諸上述51萬5,433 元，超逾4 萬6,529 元。故而，原裁
      定准許強制執行之債權本金額度合計115 萬4,114 元，比
      前述抵充後之債權餘額合計為161 萬9,486 元，顯不足46
      萬5,372元（即561,962-46,529=465,372），核屬有誤，
      從而，抗告人就此不足部分指摘原裁定不當，求為廢棄並
      另為裁處，洵屬有據。又抗告人請求就附表編號1 、2 所
      示本票各於本金105 萬7,524 元、56萬1,962 元範圍內予
      以強制執行，亦與前述抵充計算之結果有間，惟其求為執
      行之本金總額合計為161 萬9,486 元則與前述抵充計算之
      結果相符，爰由本院依職權變更原裁定如附表所示。
四、據上論結，本件抗告為有理由，依非訟事件法第46條、第21
    條第2 項、第24條第1 項、民事訴訟法第492 條、第95條、
    第78條，裁定如主文。
中　　華　　民　　國　　94　　年　　10　　月　　31　　日
                民事第一庭審判長法　官  甯  馨
                                法　官　莊珮君
                                法　官　劉傑民
┌──────────────────────────────────────────┐
│附表：　　　　　　　　　　　　　　　　　　　　　　　　　　　　　　　94年度抗字第26號│
├──┬───────┬────────┬───────┬──────┬───────┤
│編號│ 發　 票 　日 │票面金額(新台幣)│ 到 　期　 日 │ 利息起算日 │債權本金額    │
├──┼───────┼────────┼───────┼──────┼───────┤
│001 │84年10月12日  │1,500,000元     │90年8月6日    │91年12月26日│ 1,104,053    │
├──┼───────┼────────┼───────┼──────┼───────┤
│002 │84年10月12日  │800,000元       │90年8月6日    │91年12月26日│   515,433    │
└──┴───────┴────────┴───────┴──────┴───────┘
以上正本證明與原本無異。
如不服本裁定應於送達後10日內向本院提出再抗告狀，並繳納再
抗告費新台幣1000元。再為抗告應以適用法規顯有錯誤為理由，
並經本院之許可，該許可以原裁定所涉及之法律見解具有原則上
重要性者為限，並委任律師為代理人。
抗告人之配偶、三親等內之血親、二親等內之姻親，或抗告人為
法人、中央或地方機關時，其所屬專任人員具有律師資格並經法
院認適當者，亦得為第三審代理人。
前項情形應於提起再抗告或委任時釋明之。
中　　華　　民　　國　　94　　年　　10　　月　　31　　日
                                 書記官　林麗文
